臺灣高等法院刑事判決
110年度上訴字第3428號
上  訴  人  
即  被  告  李正豐



上列上訴人即被告因傷害等案件，不服臺灣士林地方法院109年
度訴字第568號，中華民國110年2月24日第一審判決（起訴案號
：臺灣士林地方檢察署109年度偵字第8168號），提起上訴，本
院判決如下：
    主  文
原判決關於李正豐部分撤銷。
李正豐犯傷害罪，處拘役肆拾伍日，如易科罰金，以新臺幣壹仟
元折算壹日。
扣案木棍壹支沒收。
    事  實
一、緣王文祥因不滿李正豐積欠其款項未還，而於民國109年4月
    9日凌晨3時許，駕駛車輛搭載陳明泰、吳家荃、劉兆武一同
    至李正豐位於臺北市○○區○○○路0段000號住處附近，王文祥
    拍打李正豐上開住處鐵捲門後，復持噴漆朝該鐵捲門噴漆，
    李正豐在上開住處內透過監視器察覺上情，乃基於傷害之犯
    意，持自備之木棍1支出門，接續毆打王文祥頭部、身體共4
    下，致王文祥受有左臉挫傷、左前臂挫傷、雙膝挫傷之傷害
    ，陳明泰、吳家荃、劉兆武見狀立即下車上前，先搶下李正
    豐之木棍後，分別或徒手或持木棍毆打李正豐，致李正豐受
    傷。嗣經警到場處理，而查悉上情，並扣得上開木棍1支（
    王文祥所涉毀損、傷害犯行，業經原審判決拘役40日、有期
    徒刑4月；陳明泰、吳家荃、劉兆武所涉傷害犯行分別業經
    原審判決、臺灣士林地方法院110年度簡字第104號判決均判
    處有期徒刑3月）。
二、案經王文祥訴由臺北市政府警察局士林分局報請臺灣士林地
    方檢察署檢察官偵查起訴。
    理  由
甲、有罪部分
壹、證據能力
一、按被告以外之人於審判外之言詞或書面陳述，除法律有規定
    者外，不得作為證據；又被告以外之人於審判外之陳述，雖
    不符刑事訴訟法第159條之1至第159條之4之規定，而經當事
    人於審判程序同意作為證據，法院審酌該言詞陳述或書面陳
    述作成時之情況，認為適當者，亦得為證據。當事人、代理
    人或辯護人於法院調查證據時，知有第159條第1項不得為證
    據之情形，而未於言詞辯論終結前聲明異議者，視為有前項
    之同意，刑事訴訟法第159條第1項及第159條之5分別定有明
    文。經查，本判決下列所引用上訴人即被告李正豐（下稱被
    告）以外之人於審判外之陳述，檢察官同意有證據能力，被
    告對於證據能力無爭執，迄於本院言詞辯論終結前均未聲明
    異議（見本院卷第145頁），本院審酌上開證據資料作成時
    之情況，尚無違法不當或證明力明顯過低之瑕疵，亦認為以
    之作為證據應屬適當，爰依上開規定，認前揭證據資料均有
    證據能力。
二、次按除法律另有規定外，實施刑事訴訟程序之公務員因違背
    法定程序取得之證據，其有無證據能力之認定，應審酌人權
    保障及公共利益之均衡維護，刑事訴訟法第158條之4定有明
    文。本案以下所引用之非供述證據，並無證據證明係實施刑
    事訴訟程序之公務員違背法定程序所取得，且經本院於審理
    時合法踐行調查程序，自應認均具有證據能力，得作為證據
    。
貳、認定犯罪事實所憑之證據及理由
    訊據被告固坦承於上開時、地，持棍子打證人即告訴人王文
    祥（下逕稱姓名）大腿、屁股等事實，惟於本院審理中堅決
    否認有何傷害犯行，辯稱：這件事是他們4人來我家門口打
    我1人，我氣胸跟血胸、肋骨斷了，還住院，我一開始拿棍
    子打對方主要是嚇他，但是從頭到尾我只有打對方1下，也
    沒有完全打在對方身上云云（見本院卷第144至145、147至1
    49頁）。經查：
一、王文祥證稱：案發前與友人即同案被告陳明泰、吳家荃、劉
    兆武（下均逕稱姓名）一同去找被告，我先敲被告住處車庫
    門無回應，我就拿噴漆往被告車庫噴，不久被告手持木棍攻
    擊我頭部，把我擊倒在地，我大喊救命，劉兆武、陳明泰等
    聽聞便下車來救我，我因此受傷等語（見偵8168卷第9至12
    、108頁），核與陳明泰、吳家荃、劉兆武證稱：案發時王
    文祥持噴漆噴被告家門，噴到一半，遭被告持木棍攻擊頭部
    ，王文祥呼救，我們見狀便下車幫忙，王文祥因此受傷還送
    臺北中興醫院包紮傷口等語（分別見偵8168卷第25、44至45
    、34、108至110頁）相符。
二、原審勘驗被告提出案發時監視錄影光碟1片（見訴568卷證物
    袋），勘驗結果如下：
　　----------------------------------------------------
　㈠檔案名稱：GH00-0000-00-00-00-00-00.mp4（見訴568卷第11
    1至127頁）
　　...
　　03：02：29被告持木棍往王文祥的腿部揮擊1下。
　　03：02：30時王文祥將噴漆罐砸向被告，被告後退躲開隨即
　　          摔倒在鐵捲門前。
　　03：02：34被告起身再度持木棍毆打王文祥1下，王文祥欲
　　          伸手奪木棍，將被告撲倒並踩踏1下，被告用木
　　          棍反擊2下，2人扭打在一起。
　  03：02：35畫面上方的遠處有人影往2人方向奔跑而來。
　  03：02：39被告持木棍與王文祥僵持。王文祥同行友人趕至
　　　　      現場，畫面中可見到3男子影像（下稱甲、乙、
　　　　      丙）。
　　...
　　-------------------------------------------------
　㈡檔案名稱：GH00-0000-00-00-00-00-00.mp4（見訴568卷第12
    9至137頁）：　
　　...
　　03：02：29至03：02：39清楚看見被告手持木棍往王文祥
　　　　      身體揮擊，王文祥也有反擊的動作。
　　03：02：41王文祥、甲、乙3人面對著被告對峙。
　　03：02：44甲向前壓制被告欲搶奪手中之木棍。
　　...
  　--------------------------------------------------
　　足認被告持木棍揮擊或毆打或反擊王文祥數次。
三、觀諸卷附王文祥之臺北市立聯合醫院中興院區驗傷診斷證明
    書1份（見偵8168卷第81至82頁），其上記載檢查結果為王
    文祥受有左臉挫傷、左前臂挫傷、雙膝挫傷之傷害。
四、勾稽王文祥、陳明泰、劉兆武、吳家荃之證述內容，比對監
    視錄影畫面顯示被告持木棍揮擊或毆打或反擊王文祥數次，
    及診斷證明書所載王文祥上開所受之傷害，參以被告於偵查
    中供稱：我承認有拿木棍打王文祥等語（見偵8168卷第112
    頁），於原審中就上開犯罪事實坦承不諱（見訴568卷第75
    、97、105頁），足認案發時、地，被告確有持木棍毆打王
    文祥，致王文祥受有左臉挫傷、左前臂挫傷、雙膝挫傷之傷
    害等情為真。
五、被告固於本院審理中辯稱：我一開始拿棍子打對方主要是嚇
    他，但是從頭到尾我只有打對方1下，也沒有完全打在對方
    身上云云。然查，觀諸上開原審勘驗被告提出案發時監視錄
    影光碟1片結果（詳上開二），足認被告持木棍揮擊或毆打
    或反擊王文祥數次，被告上開辯稱係事後卸責之詞，顯不足
    採。
六、綜上，被告所辯不足採，本案事證已臻明確，被告上開犯行
    洵堪認定，應依法論科。　　
參、論罪科刑
一、核被告所為，係犯刑法第277條第1項之傷害罪。
二、被告持木棍先後毆打王文祥，係於密切接近之時地實施，侵
    害同一之法益，各行為之獨立性極為薄弱，依一般社會健全
    觀念，在時間差距上，難以強行分開，在刑法評價上，應視
    為數個舉動之接續施行，合為包括之一行為予以評價，屬接
    續犯而論以一罪。
肆、撤銷改判之理由
一、原審認被告上開犯行事證明確，而依法論罪科刑，固非無見
    。惟查：被告之傷害犯行未造成王文祥受有頭部外傷、腦震
    盪之傷害，原審認被告犯行造成王文祥受有頭部外傷、腦震
    盪、左臉挫傷、左前臂挫傷、雙膝挫傷之傷害，容有誤會。
    被告執上開辯解、否認犯行，而提起上訴，就其否認犯行部
    分，固無理由，已說明如前，然原判決既有上開可議之處，
    自屬無可維持，應予撤銷改判。
二、爰以行為人責任為基礎，爰審酌本案起因為王文祥不滿被告
    積欠款項不還，而至被告住處以噴漆方式討債，而被告因不
    滿王文祥以此方式討債，遂持木棍傷害王文祥，王文祥因而
    受傷，被告縱有所不滿，以傷害王文祥之方式處理，所為實
    屬不該，又被告雖曾坦承犯行，然於本院否認犯行，兼衡其
    之犯罪手段，及王文祥所受之傷為左臉挫傷、左前臂挫傷、
    雙膝挫傷，尚非嚴重，又被告與王文祥迄今尚未達成和解，
    且被告最高學歷為高職、家庭成員僅母親、無業（見本院卷
    第149頁）等一切情狀，量處如主文第2項所示之刑，並諭知
    易科罰金之折算標準，以示懲儆。
三、扣案木棍1支為被告所有、供其本案傷害犯行所用，為被告
    供述明確（見偵8168卷第55頁），爰依刑法第38條第2 項前
    段規定宣告沒收。
乙、不另為無罪諭知部分
壹、公訴意旨另以：被告於前揭時、地，持木棍毆打王文祥，使
    王文祥除受有上開傷害外，另受有頭部外傷、腦震盪之傷害
    ，因認被告涉犯刑法第277條第1項之傷害罪嫌等語。
貳、犯罪事實應依證據認定之，無證據不得認定犯罪事實；又不
    能證明被告犯罪者，應諭知無罪之判決，刑事訴訟法第154
    條第2項、第301條第1項分別定有明文。又刑事訴訟法第161
    條第1項規定：檢察官就被告犯罪事實，應負舉證責任，並
    指出證明之方法。因此，檢察官對於起訴之犯罪事實，應負
    提出證據及說服之實質舉證責任。倘其所提出之證據，不足
    為被告有罪之積極證明，或其指出證明之方法，無從說服法
    院以形成被告有罪之心證，基於無罪推定之原則，自應為被
    告無罪判決之諭知，最高法院92年度台上字第128號著有判
    例可資參照。
參、經查，觀諸卷附上開王文祥臺北市立聯合醫院中興院區驗傷
    診斷證明書1份，其上記載固記載受害人主訴身體傷害描述
    ：頭部外傷、腦震盪、左臉挫傷、左前臂挫傷、雙膝挫傷，
    然檢查結果為：頭面部左臉挫傷、四肢部左前臂挫傷、雙膝
    挫傷，並無頭部外傷、腦震盪之傷害，且縱王文祥之頭部遭
    被告持木棍毆打，王文祥非無可能僅受有左臉挫傷之傷害，
    故堪認被告之傷害行為，並未造成王文祥受有頭部外傷、腦
    震盪，則依檢察官所舉各項事證，尚不能證明被告此部分所
    為該當於刑法第277條第1項之傷害罪嫌，本應為被告無罪之
    諭知，惟公訴意旨認被告此部分犯行，與前述認定有罪部分
    有接續犯之實質上一罪關係，爰不另為無罪之諭知。
據上論斷，應依刑事訴訟法第369條第1項前段、第364條、第299
條第1項前段，判決如主文。
本案經檢察官王啟旭提起公訴，檢察官羅松芳到庭執行職務。
中　　華　　民　　國　　111 　年　　3 　　月　　8 　　日
                  刑事第十二庭  審判長法　官  陳如玲
                                      法　官  魏俊明 
                                      法　官  蔡如惠
以上正本證明與原本無異。
如不服本判決，應於收受送達後20日內向本院提出上訴書狀，其
未敘述上訴之理由者並得於提起上訴後20日內向本院補提理由書
（均須按他造當事人之人數附繕本）「切勿逕送上級法院」。
                                      書記官  宗志強
中　　華　　民　　國　　111 　年　　3 　　月　　8 　　日
附錄：本案論罪科刑法條全文
中華民國刑法第277條第1項
傷害人之身體或健康者，處5年以下有期徒刑、拘役或50萬元以
下罰金。